臺灣臺中地方法院刑事判決
110年度訴字第2227號
公  訴  人  臺灣臺中地方檢察署檢察官
被      告  林聖偉


選任辯護人  梁家昊律師(法扶律師)
上列被告因違反毒品危害防制條例案件，經檢察官提起公訴（11
0年度偵字第29963號、第34720號），本院判決如下：
    主    文
林聖偉犯如附表「宣告刑」欄所示之罪，各處如該欄所示之刑。
應執行有期徒刑捌年陸月。
扣案附表一編號2所示三星牌手機壹支(含SIM卡壹張)及扣案附表
一編號4所示現金中之新臺幣伍仟元，均沒收。
    犯罪事實
一、林聖偉明知海洛因、甲基安非他命屬毒品危害防制條例第2
    條第2項第1款、第2款所公告列管之第一、二毒品，依法均
    不得持有、販賣，竟分別為下列犯行:
　㈠意圖營利，基於販賣第一級毒品海洛因之犯意，以其持用附
    表一編號1所示三星牌手機所附通訊軟體LINE與簡國興聯繫
    毒品交易事宜後，於民國110年6月12日10時30分許，林聖偉
    駕駛車牌號碼000-0000號自用小客車，簡國興則駕駛A8-406
    8號自用小貨車，分別前往約定地即南投縣○○鎮○○路0段○道○
    號草屯交流道附近會合後，由簡國興進入林聖偉之上揭自用
    小客車副駕駛座，林聖偉再以新臺幣(下同)2,000元之代價
    ，將第一級毒品海洛因1包販賣交予簡國興，並向簡國興收
    取價金2,000元。
　㈡意圖營利，基於販賣第二級毒品甲基安非他命之犯意，以其
    持用上開三星牌手機所附通訊軟體LINE與洪博閔聯繫毒品交
    易事宜後，於110年4月21日11時43分許，林聖偉駕駛車牌號
    碼000-0000號自用小客車，洪博閔則駕駛R9-4898號自用小
    客車，分別前往與約定地即臺中市○○區○○路0段0000○0號前
    會合後，由洪博閔進入林聖偉之上揭自用小客車副駕駛座，
    林聖偉再以新臺幣(下同)3,000元之代價，將第二級毒品甲
    基安非他命1包販賣交予洪博閔，並向洪博閔收取價金3,000
    元。嗣於110年9月13日16時50分，在臺中市○○區○○路0段000
    巷0號301套房前，為警拘獲林聖偉後，再經林聖偉同意，於
    同日16時50分，為警至林聖偉上揭套房搜索扣得附表一所示
    等物，而查悉上情。　　　　
二、案經南投縣政府警察局刑事警察大隊報告臺灣臺中地方檢察
    署檢察官偵查起訴。
    理    由
一、證據能力
　　本案下列據以認定被告犯罪事實之供述證據，公訴人及被告
    、辯護人在本庭審理時均同意作為證據使用，復經本庭審酌
    認該等證據之作成無違法、不當或顯不可信之情況，依刑事
    訴訟法第159條之5第1項規定，均有證據能力；又本案認定
    事實引用之卷內其餘非供述證據，並無證據證明係公務員違
    背法定程序取得，依同法第158條之4規定反面解釋，亦均有
    證據能力。
二、認定犯罪事實所憑證據及理由
  ㈠上揭犯罪事實，業經被告林聖偉於警詢時、偵查中、本院訊
    問時及審理時均坦承不諱（見偵29963卷P51至64、P327至32
    9、本院卷P69、P159），並有證人簡國興、洪博閔於警詢時
    及偵查中之證述可按（見偵29963卷P117至167及P283至284
    、P185至193及P321至322），且有自願受搜索同意書、南投
    縣政府警察局搜索扣押筆錄（110年9月13日16時50分起；臺
    中市○○區○○路0段000號9號301號套房；林聖偉）暨扣押物品
    目錄表、扣押物品照片、搜索現場照片、指認犯罪嫌疑人紀
    錄表（簡國興指認被告）、指認犯罪嫌疑人紀錄表（洪博閔
    指認被告）、監視器影像暨翻拍照片（110年4月21日；藥腳
    洪博閔）、監視器影像暨翻拍照片（110年6月12日；藥腳簡
    國興）、衛生福利部草屯療養院110年9月27日草療鑑字第11
    00900385號鑑驗書、衛生福利部草屯療養院110年10月8日草
    療鑑字第1100900386號鑑驗書(見偵29963卷P73至81、P85至
    94、P95至97、P169至173、P195至198、P199至204、P257至
    265、P339至340、P341至342)、車牌號碼000-0000號自用小
    客車之車輛詳細資料報表、車牌號碼00-0000號自用小貨車
    之車輛詳細資料報表、車牌號碼00-0000號自用小客車之車
    輛詳細資料報表、蒐證照片(110年6月12日、110年4月21日)
    、南投縣政府警察局扣押物品清單（110保管4228）暨照片
    、南投縣政府警察局扣押物品清單（110保管4229）暨照片
    、南投縣政府警察局扣押物品清單（110安保1235）暨照片
    、南投縣政府警察局扣押物品清單（110毒保293）暨照片(
    偵34720卷P125、P209、P245、P249至151及P253至257、P25
    9及P261、P267及P273至281、P283及P297至301、P303及P31
    3至315)、南投縣政府警察局刑事警察大隊偵查報告(見他卷
    P163至164)附卷，及附表一所示被告持用手機等物扣案可資
    佐證，足認被告上開任意性自白與事實相符，堪予採信。
  ㈡按販賣毒品之所謂販賣行為，係行為人基於營利之目的，而
    販入或賣出毒品而言。販賣毒品者，其主觀上須有營利之意
    圖，且客觀上有販賣之行為，即足構成，至於實際上是否已
    經獲利，則非所問。即於有償讓與他人之初，係基於營利之
    意思，並著手實施，而因故無法高於購入之原價出售，最後
    不得不以原價或低於原價讓與他人時，仍屬販賣行為，必也
    始終無營利之意思，而以原價或低於原價有償讓與他人，方
    難謂為販賣行為，而僅得以轉讓罪論處（最高法院93年度台
    上字第1651號判決要旨參照）。又販賣毒品無一定價格，各
    次買賣之價格，當亦各有差異，隨供需雙方之資力、關係之
    深淺、需求之數量、貨源之充裕與否、販賣者對於資金之需
    求如何即殷切與否，以及政府查緝之態度，進而為各種不同
    之風險評估，而為機動性之調整，是其價格標準，自非一成
    不變，且販賣者從各種「價差」或「量差」或係「純度」謀
    取利潤方式，或有差異，然其所圖利益之非法販賣行為目的
    ，則屬相同，並無二致。查被告確於犯罪事實一㈠、㈡所載時
    、地，向證人簡國興、洪博閔等人收取上開購毒價金，而出
    售上開毒品乙節，已如前述，而被告與證人簡國興、洪博閔
    等人僅係一般朋友，並無特別交情或信賴關係(見偵29963卷
    P122至123、P186)，倘其無利可圖，豈會甘冒販毒法律風險
    ，自不明來源取得毒品後，將毒品販賣與證人簡國興等人？
    是被告就本案販賣毒品犯行部分，應具從中營利之意圖，亦
    堪認定，其空言並無賺取利益之情，尚無可採。
  ㈢綜上所述，本案事證明確，被告上開犯行均洵堪認定，應予
    依法論罪科刑。
三、論罪科刑
　㈠核被告林聖偉就犯罪事實一㈠所為，係犯毒品危害防制條例第
    4條第1項之販賣第一級毒品罪;就犯罪事實一㈡所為，則係犯
    毒品危害防制條例第4條第2項之販賣第二級毒品罪。其販賣
    第一、二級毒品前，持有第一、二級毒品之行為，均為嗣後
    販賣之高度行為所吸收，不另論罪。
  ㈡被告所犯上開2犯行，犯意各別，行為互殊，應分論併罰。
　㈢被告前因偽造文書案，經法院判處有期徒刑3月15日確定，復
    因違反毒品危害防制條例案件，經法院判處有期徒刑10月、
    5月15日、6月、8月確定，再因肅清煙毒條例案件，經法院
    判處有期徒刑9年確定，上開案件繼經本院以96年度聲減字5
    060號裁處應執行有期徒刑10年2月確定，入監服刑後，於10
    3年3月6日假釋付保護管束，嗣於假釋期間因再犯違反毒品
    危害防制條例案件，經撤銷假釋，再入監執行殘刑，於109
    年4月1日執行完畢出監等情，有臺灣高等法院被告前案紀錄
    表在卷可參，是被告於上開有期徒刑執行完畢後，5年內故
    意再犯本案有期徒刑以上之罪，為累犯;又上開案件部分案
    件亦為毒品案件，足見被告於受上開案件處罰後再犯本案，
    有刑罰反應力簿弱情形，且具特別惡性，是其就本案販賣第
    二級毒品犯行之法定刑為有期徒刑部分，應依刑法第47條第
    1項規定加重其刑。至其本案販賣第一、二級毒品犯行之法
    定刑為無期徒刑或死刑部分，依刑法第64條1項、第65條第1
    項規定，則不得加重，附此敘明(仍屬累犯，僅法定刑為無
    期徒刑或死刑部分不得加重刑度)。
  ㈣按「犯第四條至第八條之罪於偵查及歷次審判中均自白者，
    減輕其刑。」，毒品危害防制條例第17條第2項定有明文。
    查被告就本案販賣第一、二級毒品犯行，於偵查及本院審判
    中均自白犯行，是被告本案犯行均應依毒品危害防制條例第
    17條第2項規定，減輕其刑，並就販賣第二級毒品犯行得加
    重部分，依法先加後減之。
  ㈤又按刑之量定，為求個案裁判之妥當性，法律固賦予法院裁
    量權，但此項裁量權之行使，除應依刑法第57條規定，審酌
    行為人及其行為等一切情狀，為整體之評價，並應顧及比例
    原則與平等原則，使罪刑均衡，輕重得宜，以契合社會之法
    律感情。又刑法第59條規定犯罪之情狀可憫恕者，得酌量減
    輕其刑，其所謂「犯罪之情狀」，與同法第57條規定科刑時
    應審酌之一切情狀，並非有截然不同之領域，於裁判上酌減
    其刑時，應就犯罪一切情狀（包括同法第57條所列舉之10款
    事項），予以全盤考量，審酌其犯罪有無可憫恕之事由（即
    有無特殊之原因與環境，在客觀上足以引起一般同情，以及
    宣告法定低度刑，是否猶嫌過重等等），以為判斷。又刑法
    第59條所規定之酌量減輕其刑，係裁判上之減輕，必以犯罪
    之情狀顯可憫恕，認為科以最低度刑仍嫌過重者，始有其適
    用。如別有法定減輕之事由者，應優先適用法定減輕事由減
    輕其刑後，猶嫌過重時，方得為之（最高法院98年度台上字
    第6342號判決意旨參照）。而同為販賣毒品之人，其原因動
    機不一，犯罪情節未必相同，或有大盤毒梟者，亦有中、小
    盤之分，甚或僅止於吸毒者友儕間為求互通有無之有償轉讓
    者亦有之，其販賣行為所造成危害社會之程度自屬有異。於
    此情形，倘依其情狀處以較輕之徒刑，即足以懲儆，並可達
    防衛社會之目的者，自非不可依客觀之犯行與主觀之惡性二
    者加以考量其情狀，是否有可憫恕之處，適用刑法第59條之
    規定酌量減輕其刑，期使個案裁判之量刑，能斟酌至當，符
    合比例原則。經查，被告就犯罪事實一㈠之販賣第一級毒品
    犯行，固係無視國家對於杜絕毒品危害之禁令，而應予非難
    ，惟考量其販賣對象僅1人、獲利非鉅，尚無藏有鉅量之毒
    品，與大量販售毒品予不特定人之毒販相較，其犯罪之情節
    尚非至惡，經依毒品危害防制條例第17條第2項規定減輕其
    刑後，依刑法第65條第2項之規定，法定最低刑度為有期徒
    刑15年，不免過苛，是本院認被告此部分犯行之犯罪情狀，
    在客觀上足以引起一般人之同情，情節尚堪憫恕，爰依刑法
    第59條規定，就其此部分犯行，酌量減輕其刑，併依刑法第
    70條規定，就上開減輕規定（即毒品危害防制條例第17條第
    2項及刑法第59條規定），遞減之。至被告之犯罪事實一㈡販
    賣第二級毒品犯行部分，經依毒品危害防制條例第17條第2
    項規定減輕後，其最低本刑為有期徒刑5年，核與其此此部
    分犯行情狀之罪責所應科處刑度，已屬相當，並無情輕法重
    情形，是辯護人請求就被告此部分犯行，依刑法第59條規定
    減輕，尚無可採，附此敘明。
　㈥另本案並無因被告供述，而查獲其他正犯或共犯之情形，有
　　臺灣臺中地方檢察署111年1月7日中檢謀露110偵29963字第1
　　119001284號函及南投縣政府警察局111年1月6日投警刑偵一
    字第1110000115號函暨檢附偵查報告在卷為憑(見本院卷P95
    、P107至109)，是被告本案犯行尚無毒品危害防制條例第17
    條第1項規定之適用，亦附此敘明。
  ㈦爰以被告之責任基礎，審酌：1.被告不思守法自制，循正當
    途徑獲取所需，竟為獲取不法利益，鋌而走險販賣毒品予他
    人施用，助長毒品散布，危害社會治安及國民健康甚鉅，所
    為販賣第一、二級毒品行為惡性嚴重，殊值非難。2.被告坦
    承犯行之犯後態度。3.被告自陳之智識程度、家庭經濟狀況
    （本院卷P160）暨各次販賣毒品價量等一切情狀，分別量處
    如主文所示之刑，並考量先後2次犯行手段雷同、罪質相近
    等情事而為整體評價，定其應執行之刑，以示懲儆。
四、沒收
  ㈠查扣案附表一編號1所示之第一級毒品海洛因及第二級毒品甲
    基安非他命，係供被告自己所施用乙節，為被告所供認(見
    偵29963卷P45、P328)，且依該等毒品扣案時點與被告本案
    販賣毒品時點，已間隔數月，亦難認與其本案販賣毒品犯行
    有直接關聯，是該等扣案毒品難認與本案有關，尚不得於被
    告本案犯行項下宣告沒收。
  ㈡按「犯第四條至第九條、第十二條、第十三條或第十四條第
    一項、第二項之罪者，其供犯罪所用之物，不問屬於犯罪行
    為人與否，均沒收之。」，毒品危害防制條例第19條第1項
    定有明文。查扣案附表一編號2所示三星牌手機1支(含SIM卡
    1張)(參見偵29963卷P79至81之扣押物品目錄表編號15及偵3
    4720卷P267之南投縣政府警察局扣押物品清單（110保管422
    9）編號6)，係供被告與證人簡國興等人連絡本案毒品交易
    事宜所使用乙節，為被告所供認(見偵29963卷P328)，是該
    扣案手機，應依上開規定，於被告本案犯行項下宣告沒收。
    至扣案附表一編號3所示安非他命吸食器、電子磅秤、手機
    等物，則無證據證明與被告本案犯行有關，是該等扣案物無
    從於被告本案犯行項下宣告沒收。
  ㈢又按犯罪所得，屬於犯罪行為人者，沒收之，於全部或一部
    不能沒收或不宜執行沒收時，追徵其價額。刑法第38條之1
    第1項、第3項亦分別定有明文。查被告因本案犯罪事實一㈠
    、㈡犯行，各獲取2,000元、3,000元，而共獲取所得5,000元
    乙節，已如前述，而扣案附表一編號4所示現金153,300元，
    則係被告所有(見偵29963卷P328)，是基於被告所獲取合法
    或非法現金收入於混同後，均由被告支配處分情形，該扣案
    被告現存所有現金利益，應亦包括上開本案犯行非法所得現
    金利益5,000元，因此，該扣案現金中之5,000元，自應依上
    開規定，於被告本案犯行項下宣告沒收，於全部或一部不能
    沒收或不宜執行沒收時，追徵其價額。
據上論斷，應依刑事訴訟法第299條第1項前段，毒品危害防制條
例第4條第1項、第2項、第17條第2項、第19條第1項，刑法第11
條、第47條第1項、第59條、第51條第5款、第38條之1第1項、第
3項、第40條之2第1項，判決如主文。
本案經檢察官何宗霖提起公訴，檢察官林卓儀到庭執行職務。
中　　華　　民　　國　　111 　年　　2 　　月　　16　　日
                  刑事第二庭  審判長法  官  陳淑芳
　　　　　　　　　                  法  官  徐煥淵
　　　　　　　　　                  法  官  王振佑 
以上正本證明與原本無異。
如不服本判決應於收受判決後20日內向本院提出上訴書狀，並應
敘述具體理由；其未敘述上訴理由者，應於上訴期間屆滿後20日
內向本院補提理由書（均須按他造當事人之人數附繕本）「切勿
逕送上級法院」。
                                書記官  王淑燕
中　　華　　民　　國　　111 　年　　2 　　月　　16　　日
附表:
編號 犯罪事實 宣告刑 1 犯罪事實一㈠ 林聖偉犯販賣第一級毒品罪，累犯，處有期徒刑捌年。 2 犯罪事實一㈡ 林聖偉犯販賣第二級毒品罪，累犯，處有期徒刑伍年柒月。 
附表一:
編號 扣案物 是否沒收 1 第一級毒品海洛因3小包（送驗數量3.1535公克，驗餘數量3.1149公克）、第二級毒品安非他命5小包（送驗數量7.7068公克，驗餘數量7.649公克）。 註:經檢出含有第一級毒品海洛因或    第二級毒品甲基安非他命成份，  有衛生福利部草屯療養院110年9月27日草療鑑字第1100900385號鑑驗書、110年10月8日草療鑑字第1100900386號鑑驗書附卷為證(見偵29963卷P339至340、P341至342)。 否 2 三星手機(IMEI：000000000000000、000000000000000)0支(含SIM卡1張)。 是 3 安非他命吸食器1組、電子磅秤2個、黑色蘋果手機(IMEI：000000000000000)、金色小米手機(IMEI：000000000000000、000000000000000)、藍色三星手機(IMEI：000000000000000、000000000000000)各1支。 否 4 現金153,300元。 其中5,000元沒收。 
附錄論罪科刑法條:
毒品危害防制條例第4條
製造、運輸、販賣第一級毒品者，處死刑或無期徒刑；處無期徒
刑者，得併科新臺幣 3 千萬元以下罰金。
製造、運輸、販賣第二級毒品者，處無期徒刑或 10 年以上有期
徒刑，得併科新臺幣 1 千 5 百萬元以下罰金。
製造、運輸、販賣第三級毒品者，處 7 年以上有期徒刑，得併
科新臺幣 1 千萬元以下罰金。
製造、運輸、販賣第四級毒品者，處 5 年以上 12 年以下有期
徒刑，得併科新臺幣 5 百萬元以下罰金。
製造、運輸、販賣專供製造或施用毒品之器具者，處 1 年以上
7 年以下有期徒刑，得併科新臺幣 1 百 50 萬元以下罰金。
前五項之未遂犯罰之。